【裁判字號】    95,訴,130
【裁判日期】    950413
【裁判案由】    清償債務
【裁判全文】
臺灣桃園地方法院民事判決               95年度訴字第130號
原      告  彰化商業銀行股份有限公司
法定代理人  甲○○
訴訟代理人  乙○○
被      告  丙○○原名陳郯晁.
上列當事人間清償債務事件，經本院於民國95年3 月30日言詞辯
論終結，判決如下：
    主  文
被告應給付原告新台幣壹佰壹拾陸萬壹仟玖佰肆拾玖元，及自民
國九十四年十月十八日起至清償日止，按年利率百分之四點一五
計算之利息，並自民國九十四年十一月十九日起至清償日止，其
逾期在六個月以內部分，按上開利率百分之十，逾期超過六個月
部分，按上開利率百分之二十計算之違約金。
被告應給付原告新台幣壹佰貳拾伍萬陸仟伍佰肆拾貳元，及自民
國九十四年十月二十二日起至清償日止，按年利率百分之三點二
九計算之利息，並自民國九十四年十一月二十三日起至清償日止
，其逾期在六個月以內部分，按上開利率百分之十，逾期超過六
個月部分，按上開利率百分之二十計算之違約金。
訴訟費用由被告負擔。
    事  實
甲、原告方面：
一、聲明：如主文第1、2項所示。
二、陳述：
（一）緣被告前於民國91年1 月18日與原告簽訂個人消費者貸款
      借據（下稱系爭借據），據以向原告借得新台幣（下同）
      120 萬元，約定借款期間自91年1 月18日起至111 年1 月
      18日止，以每1 個月為1 期，共分240 期，按期攤還本息
      ，嗣於93 年2月11日補訂增補借據，約定自94年2 月18日
      起，借款利息按原告公告定儲利率（被告遲延還款日之原
      告當期定儲利率為百分之1.82）加年利率百分之2.33（即
      百分之4.15）計算。如被告逾期未還款，除仍應依約計付
      本息外，其逾期在6 個月以內部分，另按上開利率百分之
      10，逾期超過6 個月部分，另按上開利率百分之20計算違
      約金。詎被告自94年10月18日起即未依約繳納本息，依系
      爭借據第11條（原告誤載為第12條）第1 項約定，被告業
      已喪失期限利益，其所欠借款本息視為全部到期，即應一
      次全部清償，並應依上開約定計付違約金。經計算被告尚
      欠原告1,161,949 元及自94年10月18日起至清償日止，按
      年利率百分之4.15計算之利息，並自94年11月19日起至清
      償日止，其逾期在6 個月以內部分，按上開利率百分之10
      ，逾期超過6 個月部分，按上開利率百分之20計算之違約
      金未清償。
（二）被告前另於93年11月19日與原告簽訂定儲利率指數借據（
      下稱系爭定儲利率指數借據），據以向原告借得130 萬元
      ，約定借款期間自93年11月22日起至113 年11 月22 日止
      ，以每1 個月為1 期，共分240 期，按期攤還本息，並約
      定自93年11月22日起至95年11月22日止之借款利率按原告
      公告定儲利率指數（被告遲延還款日之原告當期定儲利率
      為百分之1.82）加碼年利率百分之1.47（即百分之3.29）
      計算。如被告逾期未還款，除仍應依約計付本息外，其逾
      期在6 個月以內部分，另按上開利率百分之10，逾期超過
      6 個月部分，另按上開利率百分之20計算違約金。詎被告
      自94年10月22日起即未依約繳納本息，依系爭定儲利率指
      數借據第12條第1 項約定，被告業已喪失期限利益，其所
      欠借款本息視為全部到期，即應一次全部清償，並應依上
      開約定計付違約金。經計算被告尚欠1,256,542 元及自94
      年10月22日起至清償日止，按年利率百分之4.15計算之利
      息，並自94年11月23日起至清償日止，其逾期在6 個月以
      內部分，按上開利率百分之10，逾期超過6 個月部分，按
      上開利率百分之20計算之違約金未清償。
（三）綜上，爰提起本件訴訟，依消費借貸之法律關係，請求判
      決如主文第1、2項所示。
三、證據：提出系爭借據、增補契約、系爭定儲利率指數借據、
    收款戶資料一覽表、原告銀行定儲利率指數變動表各1 件為
    證。
乙、被告方面：
    被告未於本件言詞辯論期日到庭辯論，亦未提出任何準備書
    狀為何聲明或陳述。
    理  由
壹、程序部分：
一、按當事人得以合意定第一審管轄法院。但以關於由一定法律
    關係而生之訴訟為限，民事訴訟法第24條第1 項定有明文。
    本件依兩造簽訂之系爭借據第20條、系爭定儲利率指數借據
    第21條前段約定：「本契約涉訟時，雙方同意以桃園地方法
    院為第一審管轄法院。」堪認兩造就有關本件借貸契約所生
    之訴訟，合意由本院為第一審管轄法院，依前揭規定，本院
    就本件訴訟自有管轄權。
二、被告經合法通知，未於言詞辯論期日到場，核無民事訴訟法
    第386 條各款所列之情形，爰依原告之聲請，由其一造辯論
    而為判決。
貳、實體部分：
一、原告主張：（一）被告前於91年1 月18日與原告簽訂系爭借
    據，據以向原告借得120 萬元，約定借款期間自91年1 月18
    日起至111 年1 月18日止，以每1 個月為1 期，共分240 期
    ，按期攤還本息，嗣於93年2 月11日補訂增補借據，約定自
    94年2 月18日起，借款利息按原告公告定儲利率（被告遲延
    還款日之原告當期定儲利率為百分之1.82）加年利率百分之
    2.33即百分之4.15計算。如被告逾期未還款，除仍應依約計
    付本息外，其逾期在6 個月以內部分，另按上開利率百分之
    10，逾期超過6 個月部分，另按上開利率百分之20計算違約
    金。被告自94年10月18日起即未依約繳納本息，已喪失期限
    利益，所欠借款本息視為全部到期，並應依約計付違約金。
    經計算被告尚欠原告1,161,949 元及自94年10月18日起至清
    償日止，按年利率百分之4.15計算之利息，並自94年11月19
    日起至清償日止，其逾期在6 個月以內部分，按上開利率百
    分之10，逾期超過6 個月部分，按上開利率百分之20計算之
    違約金未清償。（二）被告另於93年11月19日與原告簽訂系
    爭定儲利率指數借據，據以向原告借得130 萬元，約定借款
    期間自93年11月22日起至113 年11月22日止，以每1 個月為
    1 期，共分240 期，按期攤還本息，並約定自93年11月22日
    起至95年11月22日止之借款利率按原告公告定儲利率指數（
    被告遲延還款日之原告當期定儲利率為百分之1.82）加碼年
    利率百分之1.47即百分之3.29計算。如被告逾期未還款，除
    仍應依約計付本息外，其逾期在6 個月以內部分，另按上開
    利率百分之10，逾期超過6 個月部分，另按上開利率百分之
    20計算違約金。被告自94年10月22日起即未依約繳納本息，
    依系爭定儲利率指數借據第12條第1 項約定，被告業已喪失
    期限利益，其所欠借款本息視為全部到期，即應一次全部清
    償，並應依上開約定計付違約金。經計算被告尚欠1,256,54
    2 元及自94年10月22日起至清償日止，按年利率百分之4.15
    計算之利息，並自94年11月23日起至清償日止，其逾期在6
    個月以內部分，按上開利率百分之10，逾期超過6 個月部分
    ，按上開利率百分之20計算之違約金未清償。爰提起本件訴
    訟，依消費借貸之法律關係，請求判決如主文第1 、2 項所
    示等語。
二、被告未提出任何準備書狀為何聲明或陳述。
三、按當事人對於他造主張之事實，於言詞辯論時不爭執者，視
    同自認。當事人對於他造主張之事實，已於相當時期受合法
    之通知，而於言詞辯論期日不到場，亦未提出準備書狀爭執
    者，準用第1 項之規定。民事訴訟法第280 條第1 項前段、
    第3 項前段定有明文。經查，原告主張之上開事實，業據其
    提出與所述相符之系爭借據、增補契約、系爭定儲利率指數
    借據、收款戶資料一覽表、原告銀行定儲利率指數變動表各
    1 件為證。而本件起訴狀繕本及言詞辯論期日通知書均已於
    相當時期前送達被告，此有送達證書2 紙分別附於本院卷可
    稽。被告對於原告主張之上開事實，既未於言詞辯論期日到
    場爭執，亦未提出準備書狀為何聲明或陳述，依上開規定，
    視同自認原告主張之事實，是原告上開主張堪信為真實。
四、另按消費借貸契約，借用人應於約定期限內，返還與借用物
    種類、品質、數量相同之物，民法第478 條前段定有明文。
    本件被告向原告分別借用之前揭借款，既未依約清償本息，
    依系爭借據、系爭定儲利率指數借據之前揭約定，業已視同
    全部屆期，既如前述，則被告自應依約返還全部欠款餘額及
    約定之利息、違約金。從而，原告提起本件訴訟，依系爭借
    款契約書之約定，本於消費借貸之法律關係，請求被告給付
    如主文第1 、2 項所示之借款本金餘額及利息、違約金，為
    有理由，應予准許。
五、結論：原告之訴為有理由，依民事訴訟法第385 條第1 項前
    段、第78條，判決如主文。
中    華    民    國    95    年    4     月    13    日
                  民事第一庭  審判長法  官  郭琇玲
                                    法  官  林曉芳
                                    法  官  陳勇松
以上正本係照原本作成。
如對本判決上訴，須於判決送達後20日內向本院提出上訴狀。
中    華    民    國    95    年    4     月    13    日
                                    書記官  蔡佳玲


司法院資訊處製作；財團法人民間司法改革基金會備份。
